【裁判字號】    99,交上訴,1417
【裁判日期】    990730
【裁判案由】    肇事逃逸罪等
【裁判全文】
臺灣高等法院臺中分院刑事判決      99年度交上訴字第1417號
上  訴  人
即  被  告  甲○○
上列上訴人因肇事逃逸罪等案件，不服臺灣臺中地方法院99年度
交訴字第152號中華民國99年5月31日第一審判決（起訴案號：臺
灣臺中地方法院檢察署99年度偵字第7524號），提起上訴，本院
判決如下：
    主  文
上訴駁回。
    理  由
一、按依刑事訴訟法第350條、第361條、第362條、第367條規定
    ，不服地方法院之第一審判決而上訴者，須提出上訴書狀，
    並應敘述具體理由，為上訴必備之程式；其所提出之書狀未
    敘述上訴理由，或僅曾以言詞陳述上訴理由者，均應於上訴
    期間屆滿後20日內補提理由書於第一審法院。第一審法院經
    形式審查，認逾期未補提上訴理由者，應定期間先命補正；
    逾期未補正者，為上訴不合法律上之程式，應以裁定駁回。
    倘已提出上訴理由，但所提非屬具體理由者，則由第二審法
    院以上訴不合法律上之程式，判決駁回。而所謂具體理由，
    必係依據卷內既有訴訟資料或提出新事證，指摘或表明第一
    審判決有何採證認事、用法或量刑等足以影響判決本旨之不
    當或違法，而構成應予撤銷之具體事由，始克當之（例如：
    依憑證據法則具體指出所採證據何以不具證據能力，或依憑
    卷證資料，明確指出所為證據證明力之判斷如何違背經驗、
    論理法則）；倘僅泛言原判決認定事實錯誤、違背法令、量
    刑失之過重或輕縱，而未依上揭意旨指出具體事由，或形式
    上雖已指出具體事由，然該事由縱使屬實，亦不足以認為原
    判決有何不當或違法者（例如：對不具有調查必要性之證據
    ，法院未依聲請調查亦未說明理由，或援用證據不當，但除
    去該證據仍應為同一事實之認定），皆難謂係具體理由，俾
    與第二審上訴制度旨在請求第二審法院撤銷、變更第一審不
    當或違法之判決，以實現個案救濟之立法目的相契合，並節
    制濫行上訴（最高法院97年度台上字第892號判決亦同此意
    旨）。
二、原判決認甲○○前於民國九十三年間因妨害性自主案件，經
    法院判處有期徒刑五年確定，於九十七年八月二十九日假釋
    付保護管束，於九十八年五月三十日縮刑期滿未經撤銷假釋
    視為徒刑執行完畢。詎仍不知悔改，明知自己無駕駛執照，
    竟仍於九十九年一月十六日凌晨三時許，駕駛車牌號碼Ｍ六
    －六五九九號自用小客車，沿臺中市○○路由三民路往建國
    路方向行駛，嗣於同日三時三十分許，行經中正路與自由路
    口時，本應注意汽車行駛至交岔路口，應遵守燈光號誌之指
    示行進，而依當時情形，並無不能注意之情事，竟疏於注意
    該路口之號誌燈已轉為紅燈，應停車待綠燈亮起後始可行進
    ，猶強行闖紅燈通過該路口，適乙○○駕駛車牌號碼ＰＩ－
    五八七七號自用小客車，沿臺中市○○路由民權路往光復路
    方向行駛，於行經上開路口時，乙○○之自小客車車頭與闖
    紅燈之甲○○所駕自小客車右側車身發生撞擊，致乙○○受
    有頭痛、下背部及右腳踝疼痛、頭部外傷併輕微腦震盪、前
    額部挫傷瘀青、下背部挫傷、右腳踝挫傷及擦傷等傷害（過
    失傷害部分，業據乙○○具狀撤回告訴，原審另為不受理判
    決）。詎甲○○於肇事後，因其無照開車，竟另行萌生肇事
    逃逸之犯意，未下車查看、報警處理、尋求旁人電請救護車
    前來將傷者送醫或留於現場對傷者施以必要之救護等措施，
    反而棄之不顧駕車逃離現場，嗣經警過濾中正路與自由路口
    之監視器畫面後循線查獲等情，有(一)被告甲○○之自白。(二)
    證人即被害人乙○○於警詢、偵訊之證述。(三)道路交通事故
    現場圖、道路交通事故調查報告表(一)、(二)。(四)臺中市○○○
    道路交通事故照片黏貼紀錄表暨照片十三幀。(五)國軍臺中總
    醫院附設民眾診療服務處診斷證明書。(六)臺灣高等法院被告
    前案紀錄表、刑案資料查註紀錄表各一份可證。而依刑法第
    一百八十五條之四、第四十七條第一項等規定，論以肇事逃
    逸罪及累犯。復審酌被告肇事後，未報警處理或留於現場救
    護被害人，反而棄之不顧駕車逃逸，所生危害實屬重大，惟
    兼衡被告已與被害人達成和解，取得被害人原諒，有卷附原
    審法院調解程序筆錄、撤回告訴狀可參，且犯後坦承犯行，
    態度尚可等一切情狀，量處被告有期徒刑七月。形式上觀之
    ，核無不合。
三、本件上訴人即被告(以下稱被告)甲○○不服原審判決，提起
    上訴，其上訴理由略以：被告肇事逃逸而經判處有期徒刑七
    月，因當時無駕駛執照而逃離現場，被告知道錯了，也已和
    對方道歉、和解，被告亦按月履行賠償，被告知錯，希望法
    官可以給被告一次機會。因被告小孩將於今年九月間出生，
    家裡經濟有賴被告一人工作云云。經查，被告犯後與被害人
    達成和解，犯後坦承犯行，態度良好，已為原審據為量刑之
    參考，而此部分事項與被告其餘所陳關於家庭狀況、被告知
    錯等情均非法定減刑事由，即無邀獲較輕於原判決所量處之
    刑之餘地。是被告上訴意旨所陳各節，形式上觀之，尚不足
    以構成原判決違法或不當而應予撤銷之理由，自難認其上訴
    已備具體理由。依上揭說明，其上訴自不合法律上之程式，
    爰不經言詞辯論予以駁回。
四、據上論斷，應依刑事訴訟法第367條前段、第372條，判決如
    主文。
中    華    民    國    99    年    7     月    30    日
              刑事第四庭  審判長法  官  洪  耀  宗
                                法  官  劉  登  俊
                                法  官  許  文  碩
以上正本證明與原本無異。
如不服本判決應於收受送達後十日內向本院提出上訴狀，其未敘
述上訴之理由者並得於提起上訴後十日內向本院補提理由書（均
須按他造當事人之人數附繕本）「切勿逕送上級法院」。
                                書記官  郭  蕙  瑜
中    華    民    國    99    年    7     月    30    日

司法院資訊處製作；財團法人民間司法改革基金會備份。
